【裁判字號】    95,台上,6016
【裁判日期】    951102
【裁判案由】    違反毒品危害防制條例
【裁判全文】
最高法院刑事判決            九十五年度台上字第六０一六號
上  訴  人  甲○○
            乙○○
            丙○○
上列上訴人等因違反毒品危害防制條例案件，不服台灣高等法院
中華民國九十五年八月十八日第二審判決（九十五年度上訴字第
一六四二號，起訴案號：台灣桃園地方法院檢察署九十四年度偵
字第二二○九號），提起上訴，本院判決如下：
    主  文
上訴駁回。
    理  由
按刑事訴訟法第三百七十七條規定，上訴於第三審法院，非以判
決違背法令為理由，不得為之。是提起第三審上訴，應以原判決
違背法令為理由，係屬法定要件。如果上訴理由書狀並未依據卷
內訴訟資料，具體指摘原判決不適用何種法則或如何適用不當，
或所指摘原判決違法情事，顯與法律規定得為第三審上訴理由之
違法情形，不相適合時，均應認其上訴為違背法律上之程式，予
以駁回。甲○○上訴意旨略稱：（一）原判決事實認定乙○○、
甲○○分別以運輸毒品海洛因球每粒新台幣（下同）二萬元之代
價尋覓台灣成員，其中許孝環應允之，而陳勤榮、丙○○臨陣退
縮，然何以陳勤榮、丙○○將海洛因球塞入許孝環之肛門內？又
理由中說明陳錦銘於旅館房間內拿內裝海洛因塑膠袋問許孝環等
人要不要賺外快，帶回台灣一粒二萬元，然許孝環又何須上訴人
之告知？原判決顯有理由矛盾之處。（二）許孝環於第四次警詢
供稱「甲○○給我，我就放入褲子」，並非事實；另陳勤榮供稱
「我就看到許孝環過去拿海洛因球，一個人拿三至四顆」，係許
孝環所為，自與上訴人無涉。（三）陳錦銘既當場告知，上訴人
又如何主導？上訴人、乙○○僅係貪圖免費旅遊且受益微薄，原
判決僅憑許孝環之瑕疵自白遽認上訴人有共犯行為，有違刑事訴
訟法第一百五十五條第二項及第一百五十六條第二項規定。（四
）上訴人曾於原審聲請函查出關錄影帶並詰問陳勤榮、許孝環以
證明許孝環所供不實，而原審未予調查，有應於審判期日調查之
證據而未予調查之違法。乙○○上訴意旨略稱：（一）原判決於
事實欄認定陳錦銘請陳勤榮施打毒品海洛因，並要約陳勤榮參加
本次旅遊攜帶海洛因闖關回國云云，理由欄卻說明係上訴人乙○
○詢問是否要一同出國旅遊，有事實認定與理由說明不相一致之
違背法令。（二）依證人即共同被告許孝環於第一審檢察官詰問
時所供：房內只有甲○○、陳勤榮、丙○○三人，而甲○○在伊
前方床上，所以是站在後方的陳勤榮、丙○○將海洛因球塞入伊
肛門等語，以及許孝環是由甲○○邀約參加此次旅遊團，與上訴
人並不認識等情，由此可證上訴人既未參與，亦未有幫助許孝環
自泰國運輸海洛因之犯行。原判決對於上開有利上訴人之證據不
採，復不說明不予採納之理由，遽而論處上訴人共同運輸第一級
毒品罪刑，有判決不適用法則之違法。（三）刑法幫助犯係規定
於第三十條，原判決竟贅述「刑法關於幫助犯，原列於第二十六
條前段，修正後改列於第二十五條第二項，均規定得按既遂犯之
刑減輕之」，亦有適用法則不當之違誤。丙○○上訴意旨略稱：
上訴人於原審聲請調閱飯店錄影帶，以證明共同被告許孝環所供
不實，原審置而不理，並未調查；又許孝環之供述前後反覆不一
，原判決採為上訴人論罪之證據，自屬違背法令等語。
惟查：本件原判決撤銷第一審關於上訴人甲○○、乙○○、丙○
○（下稱上訴人等）部分之科刑判決，依想像競合犯之例，從一
重改判仍論處上訴人甲○○、乙○○以共同運輸第一級毒品罪刑
，丙○○以幫助運輸第一級毒品罪刑。係依憑上訴人等之供述，
證人即已判決確定之共同被告許孝環、陳勤榮、許至傑（已死亡
），證人張秀惠、林瑩蘭、陳智皇、吳素惠、蕭玉康、鍾興昌、
林子裘（以上三人為司法警察）等人之證供，扣案如原判決附表
（下稱附表）編號一之毒品海洛因（驗後）、編號二之短褲、夾
克、行李袋、保險套等物，及卷附法務部調查局（下稱調查局）
鑑定通知書與內政部警政署刑事警察局鑑驗書（以上為附表編號
一之白粉經驗出毒品海洛因成分），台北關稅局扣押貨物、運輸
工具收據及搜索筆錄、現場照片、入出境查詢紀錄、外交部領事
事務局民國九十四年三月三十日函送上訴人等及許孝環等人之護
照申請書、內政部警政署航空警察局九十四年四月七日函送之捷
安達旅遊行程與天海旅行社送件資料清單、陳錦銘之入出國日期
證明書、調查局九十四年五月四日、五月十八日測謊報告書等證
據，為其論罪之依據。並敘明本件係陳錦銘策劃自泰國運輸毒品
海洛因入境來台，責由乙○○尋找陳勤榮、許至傑，甲○○覓得
許孝環、丙○○，由乙○○、甲○○、陳勤榮、許至傑、許孝環
、丙○○等六人以參加旅行團，赴泰國旅遊為由，實則進行上開
運輸海洛因之計畫；期間，由陳錦銘出面向旅行社辦理乙○○等
六人出國旅遊之相關手續及支付團費八萬七千元；並由乙○○、
甲○○實際主導其等六人此次參加旅行團赴泰國旅遊之一切活動
，以及脫離旅行團與先行出境在泰國之陳錦銘見面；於甲○○、
乙○○與陳錦銘聯絡後，由陳錦銘在某飯店房間交付乙○○一包
海洛因球，對在場人聲稱如帶回台灣，除免除代墊之旅費外，每
粒海洛因球可獲得二萬元，許孝環應允之。嗣由乙○○購買潤滑
劑，甲○○囑陳勤榮、丙○○為許孝環將海洛因球塞入肛門。陳
錦銘、甲○○、乙○○三人就本件運輸毒品犯行，基於主導地位
，以自己犯罪之意思，著由許孝環實行運輸海洛因之行為。其三
人與許孝環有犯意聯絡及行為分擔，均為共同正犯。至陳勤榮、
丙○○二人，雖接受安排至泰國旅遊，但對於運輸海洛因入境則
臨場退縮，未答應陳錦銘之要求。惟其二人仍協助於海洛因球擦
抹潤滑液，以及將海洛因球塞入許孝環肛門內之行為，係基於幫
助之犯意而為，應構成運輸第一級毒品之幫助犯。對於上訴人等
事後否認犯行所持之辯解如何為不可採，已予指駁說明。核其論
述，與經驗法則、論理法則及證據法則皆無違背。且查（一）原
判決係認定(1)陳錦銘於飯店房間內告知許孝環、陳勤榮、丙○○
等人攜帶海洛因球回台之代價，其中除許孝環應允外，陳勤榮、
丙○○雖臨陣退縮，但仍分擔塗抹潤滑劑於海洛因球及將海洛因
球塞入許孝環肛門內之非屬構成要件之行為；至於如何攜帶運輸
海洛因球回台之方式，則由甲○○、乙○○負責；(2)乙○○係先
在其住處詢問陳勤榮是否一同出國旅遊。嗣陳錦銘在乙○○住處
適遇陳勤榮，乃請陳勤榮施用海洛因，並要約其參加旅遊攜帶毒
品闖關。並無甲○○、乙○○所指判決理由矛盾之違法情形。（
二）原審已依甲○○之聲請，於審判期日提解證人陳勤榮、許孝
環到庭。惟甲○○於該期日捨棄詰問該二證人，有原審審判筆錄
可稽（見原審卷<二>第一一○頁）。至其所聲請函調之出關錄影
帶，充其量祇能證明旅客進出海關之情狀，因與待證事項（許孝
環之供述）無涉，自不具調查之必要性。原判決未予說明不為調
查之理由，固有微疵。究均無甲○○所指有應於審判期日調查之
證據而未予調查之違背法令可言。（三）共同正犯之意思聯絡，
原不以數人間直接發生者為限，即有間接之聯絡者，亦包括在內
。如甲分別邀約乙、丙犯罪，雖乙、丙間彼此並無直接之聯絡，
亦無礙於其為共同正犯之成立。原判決已調查相關事證，並說明
論列乙○○、甲○○、許孝環與陳錦銘成立共同正犯之理由，核
無不合。縱許孝環非由乙○○邀約參加，以及乙○○於甲○○囑
由陳勤榮、丙○○以海洛因球塞入許孝環肛門之際未在場，基於
共犯應負全部責任之理論，仍無解於乙○○係共同正犯之認定。
（四）九十五年七月一日施行之刑法第三十條幫助犯規定，僅作
文字上之修正，並無有利、不利之情形。原判決關於此部分之說
明，雖誤載為「原列於第二十六條前段，修正後改列於第二十五
條第二項，均規定得按既遂犯之刑減輕之，亦無有利或不利之情
形，不生新舊法比較之問題」，而有瑕疵。然此項瑕疵究於判決
結果不生影響。（五）丙○○於原審並未聲請調取飯店錄影帶，
其於原審最後審判期日調查證據完畢開始辯論前，審判長問尚有
何證據調查，亦據答稱「無」。本院為法律審，丙○○在本院始
又為此爭執，自非依據卷內資料執為指摘之合法上訴理由。其他
上訴意旨，亦無非係就原判決論斷說明之事項，徒憑己意再事爭
執，或任意指摘。以上諸端均與法律規定得為第三審上訴理由之
違法情形，不相適合，應認上訴人等之上訴為違背法律上之程式
，予以駁回。
據上論結，應依刑事訴訟法第三百九十五條前段，判決如主文。
中    華    民    國  九十五  年   十一   月    二    日
                      最高法院刑事第七庭
                          審判長法官  呂  潮  澤
                                法官  吳  昆  仁
                                法官  趙  文  淵
                                法官  吳      燦
                                法官  蘇  振  堂
      本件正本證明與原本無異
                                      書  記  官
中    華    民    國  九十五  年  十一    月    七    日
                                                Ａ


司法院資訊處製作；財團法人民間司法改革基金會備份。
